【裁判字號】    99,易,1947
【裁判日期】    990730
【裁判案由】    毒品危害防制條例
【裁判全文】
臺灣板橋地方法院刑事判決              99年度易字第1947號
公  訴  人  臺灣板橋地方法院檢察署檢察官
被      告  甲○○
上列被告因毒品危害防制條例案件，經檢察官提起公訴（99年度
毒偵字第4518號），本院裁定改依簡式審判程序，判決如下：
    主  文
甲○○施用第二級毒品，累犯，處有期徒刑陸月，如易科罰金，
以新臺幣壹仟元折算壹日，扣案之第二級毒品甲基安非他命壹包
（含包裝袋，驗餘淨重零點貳肆零捌公克），沒收銷燬之。
    事  實
一、甲○○前因施用第二級毒品案件，經本院以92年度毒聲字第
    1471號裁定送觀察、勒戒後，於民國92年5 月30日因認無繼
    續施用傾向而執行完畢釋放，並由臺灣板橋地方法院檢察署
    檢察官以92年度毒偵字第1592號為不起訴處分確定。另因(一)
    竊盜等案件，經本院以96年度易字第580 號判決分別判處有
    期徒刑8 月、9 月及9 月（應執行有期徒刑1 年10月）確定
    ；又因(二)施用第二級毒品案件，經本院以96年度簡字第854
    號簡易判決判處有期徒刑4 月確定；復因(三)施用第二級毒品
    案件，經本院以96年度簡字第2872號簡易判決判處有期徒刑
    6 月確定；再因(四)竊盜等案件，經本院以96年度易字第1116
    號判決分別判處有期徒刑8 月（共3 罪）、9 月（共5 罪）
    ，應執行有期徒刑3 年8 月，提起上訴後，由臺灣高等法院
    以96年度上易字第2226號判決撤銷原判決，改判處有期徒刑
    8 月，減刑為有期徒刑4 月（共3 罪），9 月，減刑為4 月
    又15日（共5 罪），應執行有期徒刑1 年10月確定；嗣經臺
    灣高等法院以96年度聲字第2697號裁定就前開(一)至(三)案之罪
    刑分別減刑後，並與(四)案已減刑之罪刑定應執行有期徒刑3
    年，甫於99年3 月3 日縮刑期滿執行完畢。
二、詎仍不知悛悔，於前開觀察、勒戒執行完畢釋放後5 年內之
    96年間，屢因犯施用毒品罪而遭本院以前揭判決判處有罪確
    定後，明知甲基安非他命係屬毒品危害防制條例第2 條第2
    項第2 款所定之第二級毒品，不得持有、施用，竟基於施用
    第二級毒品甲基安非他命之犯意，於99年5 月24日晚上10時
    許，在臺北縣板橋市○○路133 巷24之1 號之住處內，將毒
    品甲基安非他命置入玻璃球吸食器內燒烤後吸食煙氣之方式
    ，施用毒品甲基安非他命1 次；嗣於同日晚上10時50分許，
    為警在臺北縣樹林市○○路、保安街3 段路口查獲，並扣得
    其所有甲基安非他命1 包（驗前淨重0.2410公克；驗餘淨重
    0.2408 公克），而查悉上情。
三、案經臺北縣政府警察局樹林分局報告臺灣板橋地方法院檢察
    署檢察官偵查起訴。
    理  由
一、查被告甲○○所犯並非死刑、無期徒刑、最輕本刑為三年以
    上有徒刑之罪或高等法院管轄第一審案件，而其於準備程序
    進行中，被告先就被訴事實為有罪之陳述，經法官告知簡式
    審判程序之旨，並聽取公訴人及被告之意見後，本院認適宜
    改依簡式審判程序進行，爰裁定進行簡式審判程序，合先敘
    明。
二、上揭事實，業據被告於審理時坦承不諱，且被告為警查獲後
    所採集之尿液，經送台灣檢驗科技股份有限公司檢驗結果，
    確呈甲基安非他命陽性反應，有該公司99年6 月8 日濫用藥
    物檢驗報告（檢體編號：J0000000號）及毒品案件被移送人
    姓名及代碼對照表各1 紙在卷可稽；而扣案之白色透明結晶
    1 包（含包裝袋，驗前淨重0.2410公克；驗餘淨重0.2408公
    克），經送驗後，確含有甲基安非他命成分，亦有交通部民
    用航空局航空醫務中心99年6 月3 日航藥鑑字第0993611 號
    毒品鑑定書1 紙在卷可參。足徵被告之自白與事實相符，堪
    以採信。是本案事證明確，被告施用第二級毒品甲基安非他
    命之犯行，洵堪認定。
三、按毒品危害防制條例前於92年7 月9 日修正公布，自93年1
    月9 日施行，觀之該條例第20條、第23條之立法理由，修正
    後毒品危害防制條例就施用毒品者，只於「初犯」及「5 年
    後再犯」二種情形，有其追訴條件之限制，即須於初犯經觀
    察、勒戒或強制戒治釋放後，5 年內均無施用毒品之行為，
    始能認其前所實施之觀察、勒戒或強制戒治已足遮斷毒癮，
    而得於5 年後再犯時，再予適用初犯之規定，重行觀察、勒
    戒等程序。倘5 年內已經再犯，被依法追訴處罰，縱其第3
    次（或第3 次以上）施用毒品之時間在初犯釋放5 年以後，
    即與「5 年後再犯」之情形有別，且因已於「5 年內再犯」
    ，顯見其再犯率甚高，原實施觀察、勒戒或強制戒治，已無
    法收其實效，而無5 年戒斷期之存在，自無再經觀察、勒戒
    及強制戒治之必要，應得逕行追訴處罰（最高法院95年5 月
    9 日95年度第7 次刑事庭會議決議參照）。經查：本件被告
    前因施用第二級毒品案件，經本院以92年度毒聲字第1471號
    裁定送觀察、勒戒後，於92年5 月30日因認無繼續施用傾向
    而執行完畢釋放，並由臺灣板橋地方法院檢察署檢察官以92
    年度毒偵字第1592號為不起訴處分確定，又於前述觀察、勒
    戒執行完畢釋放後5 年內之96年間再分別犯施用第二級毒品
    罪，經本院分別以前揭判決判處罪刑確定在案等情，有臺灣
    高等法院被告前案紀錄表1 份在卷可憑，是依上開說明，被
    告於前述觀察、勒戒執行完畢釋放後5 年內，再犯施用毒品
    罪，經本院判決有罪確定後，復犯本件施用毒品之犯行，本
    件犯行距前揭觀察、勒戒執行完畢釋放後雖逾5 年，惟核與
    毒品危害防制條例第20條第3 項所定「5 年後再犯」之立法
    意旨不符，揆諸上開說明，仍應予追訴、處罰。
四、核被告所為，係犯毒品危害防制條例第10條第2 項之施用第
    二級毒品甲基安非他命罪。其持有毒品甲基安非他命之低度
    行為，為施用甲基安非他命之高度行為所吸收，不另論罪。
    再被告有事實欄所載之前科紀錄，於99年3 月3 日縮短刑期
    執行完畢，此有上開前案紀錄表在卷可考，其於受有期徒刑
    之刑之執行完畢後，5 年以內故意再犯本件有期徒刑以上之
    罪，爰依刑法第47條第1 項規定論以累犯，並加重其刑。本
    院審酌被告無視毒品可能對自身及家庭所造成之戕害，及對
    社會治安形成之潛在危險，屢犯施用毒品之罪，足見其戒絕
    毒癮之意志不堅，本不宜寬貸，惟念其犯後坦承犯行，態度
    良好，及施用毒品乃戕害自身健康，尚未直接危害他人等一
    切情狀，量處如主文所示之刑，並諭知如易科罰金之折算標
    準，以資懲儆。
五、末以，扣案之白色透明結晶1 包經送驗結果（含包裝袋，驗
    前淨重0.2410公克；驗餘淨重0.2408公克），確含毒品甲基
    安非他命成分，業已認明如前，又因毒品鑑驗一般係以傾倒
    之方式，將包裝袋內之第二級毒品甲基安非他命倒出而與包
    裝袋分離而稱重，必要時，輔以刮杓刮取袋內粉末，然無論
    依何種方式分離，包裝袋內均有極微量之第二級毒品甲基安
    非他命殘留，此業經法務部調查局以93年3 月19日調科壹字
    第09300113060 號函釋在案，此為本院職務上已知之事實，
    是足認前開1 只空包裝袋，其內含有極微量第二級毒品甲基
    安非他命殘留而無法析離，應整體視為查獲之第二級毒品甲
    基安非他命，應依毒品危害防制條例第18條第1 項前段之規
    定，不問屬於犯人與否，均沒收銷燬之；至送鑑耗損之甲基
    安非他命粉末既已滅失，自無庸再予宣告沒收銷燬之必要。
據上論斷，應依刑事訴訟法第273 條之1 第1 項、第299 條第1
項前段，毒品危害防制條例第10條第2 項、第18條第1 項前段，
刑法第11條、第47條第1 項、第41條第1項前段，判決如主文。
本案經檢察官陳旭華到庭執行職務。
中    華    民    國    99    年     7    月    30    日
                刑事第十庭    法  官 鄭凱文
以上正本證明與原本無異。
如不服本判決應於收受本判決後10日內向本院提出上訴書狀，並
應敘述具體理由，如未敘述上訴理由者，應於上訴期間屆滿後20
日內補提理由書狀於本院（均須按他造當事人之人數附繕本）「
切勿逕送上級法院」。
                              書記官 陳筱惠
中    華    民    國    99    年    7     月    30    日
附錄本案論罪法條：
毒品危害防制條例第10條：
施用第一級毒品者，處6 月以上5 年以下有期徒刑。
施用第二級毒品者，處3 年以下有期徒刑。

司法院資訊處製作；財團法人民間司法改革基金會備份。
